【裁判字號】    97,交聲,367
【裁判日期】    970930
【裁判案由】    聲明異議
【裁判全文】
臺灣嘉義地方法院交通事件裁定         97年度交聲字第367號
原處分機關  交通部公路總局嘉義區監理所
異  議  人
即受處分人  甲○○
上列異議人即受處分人因違反道路交通管理處罰條例案件，對於
原處分機關即交通部公路總局嘉義區監理所於民國97年9 月11日
所為之處分（嘉監裁字第裁70-L00000000號），聲明異議，本院
裁定如下：
    主  文
原處分撤銷。
甲○○不罰。
    理  由
一、原處分意旨略以：本件異議人即受處分人於民國96年7 月17
    日0 時55分騎乘車牌號碼KS7-055 號重型機車，於嘉義縣朴
    子市○○路356 號前經警查獲汽車駕駛人酒精濃度超過規定
    標準（0.55以上）之交通違規（下稱本件交通違規行為），
    而依道路交通管理處罰條例第35條第1 項第1 款等規定，於
    97年9 月11日作成嘉監裁字第裁70-L00000000號裁決書（下
    稱原處分），裁處異議人新台幣（下同）45,000元之罰鍰（
    吊扣機車駕駛執照12個月部分業於97年6 月25日執行，已參
    加道安講習）等語。
二、聲明異議意旨則以：本案已於97年6 月30日經臺灣嘉義地方
    法院97年度交聲字第234 號交通事件裁定罰鍰部分無再適用
    行政罰之必要，不知為何嘉義區監理所再裁決異議人需要繳
    納罰鍰，為保障人民權益，請撤銷原處分所為行政罰鍰之處
    分，改裁定不罰等語。
三、按受處分人不服道路交通管理處罰條例第8 條主管機關所為
    之處罰，得於接到裁決書之翌日起20日內，向管轄地方法院
    聲明異議；不服處罰機關裁決依法聲明異議，而已執行之違
    反道路交通管理事件，經法院裁定撤銷或變更原處分確定者
    ，處罰機關應依法院之裁定執行；道路交通管理處罰條例第
    87條第1 項、違反道路交通管理事件統一裁罰基準及處理細
    則第71條分別定有明文。經查：
(一)異議人之本件交通違規行為，經警實施吐氣酒精濃度檢測，
    發現所含酒精濃度達每公升0.78毫克，超過規定標準，同時
    涉犯刑法第185 條之3 之不能安全駕駛動力交通工具罪，而
    經臺灣嘉義地方法院檢察署檢察官以96年度偵字第5953號為
    緩起訴處分，異議人並依命令於96年9 月26日捐款10,000元
    予台灣更生保護協會嘉義分會；原處分機關嗣又於97年5 月
    29日作成嘉監裁字第裁70-L00000000號裁決書（下稱第一次
    裁決），依道路交通管理處罰條例第35條第1 項第1 款及違
    反道路交通管理事件統一裁罰基準及處理細則之規定，裁處
    異議人45,000元及吊扣駕照12個月，並施以道安講習；異議
    人不服而具狀聲明異議，經本院審理後於97年6 月30日作成
    97年度交聲字第234 號交通事件裁定，認定異議人上開酒後
    騎車行為，依行政罰法第26條第1 項前段規定，應依刑事法
    律處罰已足，不得再依道路交通管理處罰條例第35條第1 項
    第1 款等規定裁處罰鍰及施以道路安全講習，至吊扣駕駛執
    照12個月部分，依行政罰法第26條第1 項但書之規定，為其
    他種類行政罰，仍得予以裁處，原處分機關不查，仍處以罰
    鍰及施以道路交通安全講習之處分，並漏諭知在吊扣期間不
    得考領駕駛執照等節，自有未當，而將原處分機關所為第一
    次裁決撤銷，並另行裁定異議人「駕駛汽車經測試檢定酒精
    濃度超過規定標準，吊扣駕駛執照1 年及1 年內禁考駕駛執
    照」。原處分機關接獲本院上揭裁定後不服，而於期限內提
    出抗告，經臺灣高等法院臺南分院審理後，於97年7 月31日
    作成97年度交抗字第163 號交通事件裁定，將原處分機關之
    抗告駁回，裁定理由並指明：「受處分人既依檢察官之緩起
    訴處分命令，向公益團體繳納捐款，即係履行檢察官為緩起
    訴處分命令，與受刑事處分無異，自不應再受行政裁罰（參
    酌臺灣高等法院96年12月14日院信文莊字第0960007470號函
    ）... 異議人酒後駕車之行為同時觸犯刑法及違反行政法上
    義務，並經檢察官緩起訴處分，並繳交處分金確定，揆諸前
    揭說明，裁處罰鍰部分自無從再適用行政罰之必要... 原審
    法院將原處分撤銷，並裁定如主文第2 項所示，經核並無不
    當」。有異議人提出之本院97年度交聲字第234 號交通事件
    裁定、臺灣高等法院臺南分院97年度交抗字第163 號交通事
    件裁定在卷可憑，並經本院調取上開97年度交聲字第234 號
    交通事件卷宗核閱確認屬實。
(二)綜上堪認：就異議人本件交通違規行為，原處分機關作成第
    一次裁決後，業經異議人依法聲明異議，而由法院裁定撤銷
    及變更原處分（即原處分機關之第一次裁決）確定，並經本
    院以97年8 月25日嘉院龍刑樂97交聲234 字第0970016593號
    函將裁定確定之意旨通知原處分機關在案；揆諸前引違反道
    路交通管理事件統一裁罰基準及處理細則第71條之規定，原
    處分機關即應依法院之裁定執行，亦即就異議人本件交通違
    規行為，僅得依本院及臺灣高等法院臺南分院上開裁定之意
    旨，吊扣異議人之駕駛執照1 年及1 年內禁止其考領駕駛執
    照，而不得再另行裁處異議人罰鍰，始為適法。否則，若認
    交通事件之受處分人依法聲明異議，經法院審理認監理機關
    所為裁決有誤而撤銷或變更裁決後，監理機關均可無視於法
    院裁定之意旨，再為與經撤銷或變更之裁決相同之處分，則
    道路交通管理處罰條例所定聲明異議制度之功能豈非蕩然無
    存？
四、交通法庭認為聲明異議有理由者，應以裁定將原處分經聲明
    異議部分撤銷，並自為裁定，道路交通案件處理辦法第20條
    前段定有明文。綜上所述，異議人之本件交通違規行為業經
    法院裁定確定不得再處以罰鍰，原處分機關即應依法院之裁
    定執行，詎原處分機關竟再度作成原處分，裁處異議人罰鍰
    45,000元，顯有違誤；從而，本件異議為有理由，應由本院
    將原處分撤銷，另諭知受處分人不罰，以資適法。
據上論斷，應依道路交通管理處罰條例第87條第2 項、道路交通
案件處理辦法第20條前段，裁定如主文。
中    華    民    國    97    年    9     月    30    日
                    交通法庭  法  官  陳 蒨 儀
上列正本證明與原本無異。
如不服本裁定，應於裁定送達後5日內向本院提出抗告狀（應附
繕本）。
中    華    民    國    97    年    9    月     30    日
                              書記官  楊 國 色


司法院資訊處製作；財團法人民間司法改革基金會備份。
